# 中外合营企业的不对等出资问题

提问人：lichunxie 时间：2017-06-13 11:17:17
请教一下版主，遇到一家公司，他们是中方和外方共同出资设立，合作协议约定股权比例分别为50%和50%。中方是货币出资 5000万人民币，外方是以技术出资。但是在审计过程中，外方的技术让第三方评估公司评估，评估价值为 2000 万。该合资公司按照 2000万作为实收资本，中方出资部分按照 2000 万做实收资本，差额 3000 万作为资本公积。我们的被审单位为中方，因此在核对中方的长投成本和所占被投资企业的净资产的份额会存在差额（5000-7000*50%=1500万），这块差额是能否按照内涵商誉处理？还是需要考虑中方无偿让渡了部分权益给外方享有？
此外协议虽然约定了双方的股权比例为50%和50%，重大经营觉得都是需要双方共同决定，看上去是一家合营公司，但是在约定未来收益分配的时候，约定中方可以按照60%的可分配利润分配给中方，外方只享有40%。
问题是： 1 ）是否可以作为合营公司处理？未来在pick up这家合资公司时候能否简单按照50%来做权益的分享，还是要考虑60%的利润分配权益？ 因为按照50%来计算的话，未来长投余额和净资产所占份额会不匹配； 2 ）初始投资时候不对等出资，中方长投余额和享有净资产的差额，能否认定为内含商誉？若不能该如何处理？ 3 ）另外还有个小问题，就是这块外方出资的无形资产评估了 2000万，合资公司向税务局代扣代缴了约 200 万的税款；这笔税款最后由企业承担，外方不承担。那可以将这笔税款作为外方的出资抵减，进资本公积，还是可以进无形资产成本中？

回答人：chenyiwei
1 、需要说明中方为何愿意单方面多出资 3000 万？除了多 10 ％的利润分配权以外，还有无其他额外利益？如果亏损，是否中方也需要负担 60 ％？ 2 、该合资企业的财务、经营决策等相关活动是否需中外双方一致通过？ 3 、合资公司清算时对剩余净资产约定如何享有和分配？
关于代承担 200 万税款的问题，如果该事项在最初合资协议中已经明确约定，则这部分代承担的税款就是合资企业取得该无形资产的必要对价，应计入无形资产成本；反之，如果原先没有约定，是后续才出现的问题，则应计入合资企业的损益（也可以接受作为对股东的分配冲减资本公积）。

提问人：lichunxie 时间：2017-06-14 18:08:27
谢谢陈老师答复。 1 ） 中方单方面愿意多出资 3000 万，还看中外方在技术方面的优势，外方是做研发，有较强的技术背景，除了外方作为出资的技术外，还有其他配套技术可以使用。利润分配权多10%，无其他额外利益；如果亏损，中方也是负担60%。 2 ）合资公司的财务和经营决策是方式一致通过决定； 3 ）清算时对于剩余净资产约定，先满足中方 5000 万的投资清偿权，超过部分也是按照60%和40%比例。
此外，目前的思路是先按照DCF考虑企业估值，是不是大于 1 个亿（ 5 千万/50%，一般情况下能够做到大于 1 个亿），如果大于这个数字的话，中方长投和净资产差额部分，是不是可以作为做商誉？第二步，60%利润分配权，考虑不能决定其生产经营决策，不能控制该企业，作为合营公司判断，未来分占损益是一直按照60%计算？

回答人：chenyiwei
因为中方不控股，所以中方报表中不单独确认商誉，可以作为投资成本的组成部分。中方在权益法核算时，需综合考虑 60 ％利润分配权和清算时优先分回投资本金的因素，合理、谨慎地确定在合资企业的净资产、净利润中的份额

提问人：lichunxie 时间：2017-06-14 19:04:02
陈老师，那我IFRS 报告披露合营公司商誉时候，是否要把这块差异作为商誉披露？

回答人：chenyiwei
按照IFRS 12披露对合营企业股权投资的调节项目时，可以作为“商誉”因素披露。

提问人：呼叫帮助 时间：2017-06-16 17:47:03
1 、关于代承担 200 万税款的问题，如果该事项在最初合资协议中已经明确约定，则这部分代承担的税款就是合资企业取得该无形资产的必要对价，应计入无形资产成本；无形资产的分摊税务局是否确认？
2 、中方不控股，所以中方报表中不单独确认商誉，可以作为投资成本的组成部分。中方在权益法核算时，需综合考虑 60 ％利润分配权和清算时优先分回投资本金的因素，合理、谨慎地确定在合资企业的净资产、净利润中的份额 ，这里合理、谨慎地确定在合资企业的净资产、净利润中的份额主要是考虑哪些因素？

回答人：chenyiwei
1 、税务上不确认此类代付税款，需对其对应的摊销进行纳税调整。 2 结合具体案例背景确定。通常需要考虑的因素已经作出说明。